臺灣新北地方法院刑事判決
111年度訴字第359號
公  訴  人  臺灣新北地方檢察署檢察官
被      告  林聖澤




選任辯護人  余西鈞律師(法律扶助基金會指派律師)          
上列被告因違反毒品危害防制條例案件，經檢察官提起公訴（11
1 年度偵字第3333號），本院判決如下：
    主  文
林聖澤販賣第二級毒品，處有期徒刑貳年柒月。未扣案之iPhone
廠牌行動電話壹支（含門號○○○○○○○○○○號SIM 卡壹張）及犯罪所
得新臺幣參仟伍佰元，均沒收，於全部或一部不能沒收或不宜執
行沒收時，追徵其價額。
    事  實
一、林聖澤明知甲基安非他命為毒品危害防制條例第2條第2 項
    第2款所規定之第二級毒品，依法不得販賣，仍意圖營利，
    基於販賣甲基安非他命以牟利之犯意，於民國110年8月23 
    日上午10時41分許，持其所有門號0000000000號行動電話以
    通訊軟體FACEBOOK之Messenger訊息功能與孫緯甫聯繫，談
    妥以新臺幣（下同）3,500元之價格，販賣重量1公克第二級
    毒品甲基安非他命予孫緯甫後，林聖澤即於同日下午5時44
    分許，在新北市○○區○○路00號之美廉社泰山楓江店前，交付
    重量不詳之甲基安非他命予孫緯甫，孫緯甫則交付3,500元
    之毒品對價予林聖澤，嗣因孫緯甫察覺重量不足，林聖澤遂
    於同日晚間7時45分許，在新北市○○區○○路000號之統一便利
    商店長樂門市前，交付重量0.1公克之甲基安非他命予孫緯
    甫，而完成毒品交易。嗣經警於110年8月27日上午7時16分
    許，持搜索票至孫緯甫位於新北市○○區○○路0○0號居所執行
    搜索時，當場扣得上揭交易後孫緯甫用剩之第二級毒品甲基
    安非他命2包（驗前淨重0.273公克，取樣0.0072公克鑑驗用
    罄，驗餘淨重0.2658公克），並經孫緯甫供出其毒品上游為
    林聖澤，始循線查悉上情。
二、案經臺北市政府警察局中正第一分局移送臺灣新北地方檢察
    署檢察官偵查起訴。
    理  由
一、按被告以外之人於審判外之陳述，雖不符同法第159 條之1
    至第159之4之規定，而經當事人於審判程序同意作為證據，
    法院審酌該言詞陳述或書面陳述作成時之情況，認為適當者
    ，亦得為證據，刑事訴訟法第159條之5 第1 項亦有規定。
    本案所引被告以外之人於審判外之陳述，經本院提示其等審
    判外陳述之內容並告以要旨，被告林聖澤及辯護人於本院準
    備程序中表示對證據能力不爭執等語在卷（見本院111年度
    訴字第359號卷第89頁），且檢察官、被告、辯護人亦未於
    言詞辯論終結前對該等審判外陳述之證據資格聲明異議，應
    視為被告已有將該等審判外陳述作為證據之同意，且經審酌
    各該供述證據作成之客觀情狀，並無證明力明顯過低或係違
    法取得之情形，復為證明本案犯罪事實所必要，認為以之作
    為證據應屬適當，應有證據能力。
二、上揭犯罪事實，業據被告於偵查及本院審理時坦承不諱【見
    111年度偵字第3333號偵查卷（下稱偵字卷）第69頁、同上
    本院卷第125頁】，核與證人孫緯甫於警詢及偵查中證述之
    情節相符【見110年度他字第7180號偵查卷（下稱他字卷）
    第10頁至第14頁、第15頁至第18頁、第57頁至第58頁】，並
    有110年10月28日偵查報告、交通部民用航空局航空醫務中
    心110年09月03日航藥鑑字第0000000號毒品鑑定書、證人孫
    緯甫之臺北市政府警察局偵辨毒品案件尿液檢體委驗單、臺
    灣尖端先進生技醫藥股份有限公司110年9月10日濫用藥物檢
    驗報告各1份、通聯調閱查詢單2份、110年12月22日偵查報
    告、指認犯罪嫌疑人紀錄表、臺北市政府警察局中正第一分
    局搜索扣押筆錄、扣押物品目錄表、臺北市政府警察局中正
    第一分局搜索扣押筆錄、扣押物品目錄表各1份、監視器錄
    影畫面翻拍照片7張、現場照片2張、和雲行動服務股份有限
    公司汽車出租單、車號000-0000 號汽車之GPS 定位系統資
    料各1份、GOOGLE地圖截圖2張、證人孫緯甫與被告(即暱稱
    「林澤少」)間之臉書訊息對話紀錄截圖17張、影片截圖1張
    、扣案物照片12張、電話號碼查詢資料、内政部警政署刑事
    警察局111年3月16日刑鑑字第1108044141號鑑定書各1份（
    見他字卷第2頁至第7頁、第37頁、第38頁至第39頁、第53頁
    至第55頁、偵字卷第3頁至第8頁、第21頁至第23頁、第33頁
    至第35頁、第37頁至第39頁、第41頁至第45頁、第46頁至第
    50頁、第51頁至第53頁、第54頁至第56頁、第57頁、本院卷
    第83頁至第84頁）在卷可參。又按販賣毒品係違法行為，非
    可公然為之，且有其獨特之販售通路及管道，復無公定價格
    ，容易增減分裝之份量，而每次買賣之價量，可能隨時依雙
    方關係深淺、資力、需求量及對行情之認知、來源是否充裕
    、查緝鬆嚴、購買者被查獲時供述購買對象之可能風險評估
    等，而異其標準，非可一概而論。況販賣毒品罪係重罪，設
    若無利可圖，衡情一般持有毒品之人當無輕易將所持有之毒
    品轉售他人而甘冒於再次向他人購買時，被查獲移送法辦並
    受長期自由刑或生命刑剝奪危險之理，且不論係以何包裝之
    毒品，均可任意分裝或增減其份量，而每次買賣之價量，亦
    隨前述因素而為機動地調整。從而販賣之利得，一般除被告
    坦承犯行或價量俱臻明確外，委難察得實情，惟販賣之人從
    價差或量差中牟利之方式雖異，然其販賣行為在意圖營利則
    同一。本案被告與孫緯甫非屬至親，當無可能甘冒重典而按
    購入價格轉售而不求利得之理；復按一般民眾普遍認知第二
    級毒品之非法交易，政府一向查禁森嚴，且予以重罰，衡諸
    常情，倘非有利可圖，絕無平白甘冒被嚴查重罰高度風險之
    理，是被告販賣第二級毒品，有從中賺取差額利潤牟利之意
    圖甚明。從而，被告販賣第二級毒品之犯行，事證明確，應
    依法論科。
三、論罪科刑：
  ㈠核被告所為，係犯毒品危害防制條例第4 條第2 項之販賣第
    二級毒品罪。毒品危害防制條例對於販賣罪與意圖販賣而持
    有罪，均設有罰則，行為人持有毒品之目的，既在於販賣，
    自與意圖販賣而持有毒品罪之要件該當，且與販賣罪有法條
    競合之適用，並擇販賣罪處罰（最高法院101年度第10次刑
    事庭會議㈠參照）。至被告所為販賣甲基安非他命行為前，
    意圖販賣而持有甲基安非他命之低度行為，為其販賣毒品之
    高度行為所吸收，不另論罪。
 ㈡刑之加重減輕：
  ⒈被告就其所犯上開販賣第二級毒品犯行，於偵查及審理中均
    已自白犯罪，業如前述，爰依毒品危害防制條例第17條第2 
    項規定減輕其刑。
  ⒉本案並未因被告之供述而查獲本案其他正犯或共犯等情，有
    臺北市政府警察局中正第一分局111年6月7日北市警中正一
    分刑字第1113005971號函、臺灣新北地方檢察署111年6月8
    日新北檢增聖111偵3333字第1119060541號函各1份在卷可查
    ，是被告並無毒品危害防制條例第17條第1項減刑規定之適
    用，併予說明。
　⒊按刑之量定，為求個案裁判之妥當性，法律固賦予法院裁量
    權，但此項裁量權之行使，除應依刑法第57條規定，審酌行
    為人及其行為等一切情狀，為整體之評價，並應顧及比例原
    則與平等原則，使罪刑均衡，輕重得宜，以契合社會之法律
    感情。又刑法第59條規定犯罪之情狀可憫恕者，得酌量減輕
    其刑，其所謂「犯罪之情狀」，與同法第57條規定科刑時應
    審酌之一切情狀，並非有截然不同之領域，於裁判上酌減其
    刑時，應就犯罪一切情狀（包括第57條所列舉之10款事項）
    ，予以全盤考量，審酌其犯罪有無可憫恕之事由（即有無特
    殊之原因與環境，在客觀上足以引起一般同情，以及宣告法
    定最低度刑，是否猶嫌過重等等），以為判斷。毒品危害防
    制條例第4條第2項之罪，法定刑為無期徒刑或10年以上有期
    徒刑，刑度亦甚重。然同為販賣毒品之人，其原因動機不一
    ，犯罪情節未必盡同，或有大盤毒梟者，亦有中、小盤之分
    ，甚或僅止於吸毒者友儕間為求互通有無之有償轉讓者亦有
    之，其販賣行為所造成危害社會之程度自屬有異，法律科處
    此類犯罪，所設之法定最低本刑卻同為「無期徒刑或10年以
    上有期徒刑，得併科新臺幣1千5百萬元以下罰金」，不可謂
    不重。於此情形，自非不可依客觀之犯行與主觀之惡性二者
    加以考量其情狀，是否有可憫恕之處，適用刑法第59條之規
    定酌量減輕其刑，期使個案裁判之量刑，能斟酌至當，符合
    比例原則。經查，被告本案所犯販賣第二級毒品犯行，對象
    僅為1人，足認其實屬零星販賣，以其犯罪情節而論，惡性
    遠不如專以販賣毒品牟利之販毒集團重大，被告所犯販賣第
    二級毒品行為，經依上開偵審自白規定減輕其刑後，最輕法
    定本刑仍高達5年，實為情輕法重，衡其犯罪情狀在客觀上
    顯可憫恕，爰就其犯行依刑法第59條之規定予以酌量減輕其
    刑，並依法遞減輕之。
　⒋至被告雖有前科，然起訴書並未主張被告構成累犯，且亦未
    就被告是否構成累犯之事實及應加重其刑之事項具體指出相
    關證明方法，是參最高法院110年度台上大字第5660號裁定
    意旨，本院尚毋庸依職權調查並為相關之認定，爰僅將被告
    之前科紀錄列入刑法第57條第5款「犯罪行為人之品行」之
    量刑審酌事由，附此敘明。
  ㈢爰以行為人之責任為基礎，審酌被告正值青壯，不思以正途
    獲取所需，明知毒品危害身心甚劇，且一經成癮，甚且影響
    社會治安，危害深遠，竟無視政府制定毒品危害防制條例杜
    絕毒品犯罪之禁令，販賣第二級毒品欲藉以牟利，將助長施
    用毒品行為更形猖獗，致使施用毒品者沈迷於毒癮而無法自
    拔，直接戕害國民身心健康，間接危害社會、國家，所為實
    無足取；惟念其尚能坦承犯行，兼衡被告本案販賣毒品之數
    量、獲利、被告之素行，有被告之臺灣高等法院被告前案紀
    錄表1 份在卷可參，及其智識程度、生活狀況等一切情狀，
    量處如主文所示之刑，以示懲儆。
四、沒收：
  ㈠未扣案之iPhone廠牌行動電話1支（含門號0000000000號SIM 
    卡1張），係被告用以與孫緯甫聯繫所犯販賣第二級毒品犯
    行所用之物，為被告於本院審理中供承在卷（見同上本院卷
    第125頁），應依毒品危害防制條例第19條第1 項之規定宣
    告沒收，並依刑法第38條第4 項之規定，於全部或一部不能
    沒收或不宜執行沒收時，追徵其價額。
  ㈡依刑法第38條之1 第1 項規定：犯罪所得，屬於犯罪行為人
    者，沒收之。第3 項規定：前二項之沒收，於全部或一部不
    能沒收或不宜執行沒收時，追徵其價額。又舉凡販賣毒品所
    得之財物，不問其中何部分屬於成本，何部分屬於犯罪之利
    得，均應予以沒收，並非僅限於所賺取之差價部分，始符立
    法之本旨（最高法院100年度台上字第842號判決意旨參照）
    。查被告就本案販賣第二級毒品所得3,500元，雖未扣案，
    然既屬被告販賣第二級毒品所得之財物，應依前揭規定宣告
    沒收，於全部或一部不能沒收或不宜執行沒收時，則依刑法
    第38條之1 第3 項之規定追徵價額。
據上論斷，應依刑事訴訟法第299條第1項前段（本件依刑事判決
精簡原則僅記載程序法條），判決如主文。
本案經檢察官林郁璇偵查起訴，經檢察官許慈儀到庭執行職務。
中　　華　　民　　國　　111 　年　　 9  　月　　20　　日
                  刑事第二庭    審判長法　官  許必奇
　　　　　　　　　
　　　　　　　　　                    法  官  洪珮婷
　　　　　　　　　
　　　　　　　　　                    法  官  劉芳菁
上列正本證明與原本無異。
如不服本判決，應於判決送達後20日內敘明上訴理由，向本院提
出上訴狀 (應附繕本) ，上訴於臺灣高等法院。其未敘述上訴理
由者，應於上訴期間屆滿後20日內向本院補提理由書「切勿逕送
上級法院」。
                                      書記官  許怡芬
中　　華　　民　　國　　111 　年　　9 　　月　　20　　日
附錄本判決論罪法條：
毒品危害防制條例第4條
製造、運輸、販賣第一級毒品者，處死刑或無期徒刑；處無期徒
刑者，得併科新臺幣3千萬元以下罰金。
製造、運輸、販賣第二級毒品者，處無期徒刑或10年以上有期徒
刑，得併科新臺幣1千5百萬元以下罰金。
製造、運輸、販賣第三級毒品者，處7年以上有期徒刑，得併科
新臺幣1千萬元以下罰金。
製造、運輸、販賣第四級毒品者，處5年以上12年以下有期徒刑
，得併科新臺幣5百萬元以下罰金。
製造、運輸、販賣專供製造或施用毒品之器具者，處1年以上7年
以下有期徒刑，得併科新臺幣1百50萬元以下罰金。
前五項之未遂犯罰之。